【裁判字號】    90,訴,1295
【裁判日期】    900629
【裁判案由】    違反電信法等
【裁判全文】
臺灣臺中地方法院刑事判決                          九十年度訴字第一二九五號
    公  訴  人  臺灣臺中地方法院檢察署檢察官
    被      告  乙○○
右列被告因違反電信法等案件，經檢察官提起公訴（九十年度偵字第七三九八號），
本院判決如左：
    主  文
乙○○連續意圖為自己不法之利益，以無線方式，盜用他人電信設備通信，處有期徒
刑肆月，如易科罰金，以佰元折算壹日。
    事  實
一、乙○○於民國八十九年十二月二十五日，在臺中縣豐原市某便利商店內，見甲○
    ○所有之門號為0000000000號行動電話ＳＩＭ晶片，遺失在該處，竟
    意圖為自己不法之所有，將之侵占入己。其並基於意圖為自己不法利益之概括犯
    意，於同日將該ＳＩＭ晶片插入自己所有之行動電話後，自八十九年十二月二十
    五日起至九十年二月十二日止，連續以無線方式撥打其欲通話對方之電話號碼，
    而盜用甲○○所有行動電話ＳＩＭ晶片之電信設備與他人通話，供自己免費使用
    多次，盜用電話費用合計為新臺幣（下同）二萬三千零十元，藉此取得免付電話
    費用之財產上不法利益，使原使用人甲○○之電信費用虛增。嗣於九十年二月十
    日經甲○○查覺其電信費用暴增，而發現其前開ＳＩＭ晶片遺失，向警方報案後
    ，警方依通聯記錄查知乙○○曾與陳孝先使用之0000000000號行動電
    話及與賴雅倫使用之0000000000號行動電話聯絡，經通知其二人到案
    說明後，始因其二人之供述而查知上情。
二、案經臺中縣警察局移請臺灣臺中地方法院檢察署檢察官偵查起訴。
    理  由
一、訊據被告乙○○固坦承有拾獲及使用被害人甲○○所遺失之ＳＩＭ晶片撥打通話
    等事實，惟矢口否認有於右揭時地侵占及盜用電話設備通信之故意，辯稱：伊於
    八十九年十二月二十五日，在臺中縣豐原市某家便利商店內撿到一張行動電話的
    ＳＩＭ晶片，伊當時有兩張ＳＩＭ晶片放在口袋內，在便利商店內掏錢時，看到
    地上有一張ＳＩＭ晶片，誤以為是伊掉的，所以才撿起來並插入行動電話內使用
    ，一直到九十年二月間拿到同年一月份的帳單時才知道那張ＳＩＭ晶片不是伊的
    ，知道後即未再使用該張ＳＩＭ晶片打電話，伊沒有侵占及盜打該張ＳＩＭ晶片
    的故意云云。惟查，上開門號為0000000000號之行動電話ＳＩＭ晶片
    為被害人甲○○所有，於八十九年十二月二十五日在臺中縣豐原市遺失，自八十
    九年十二月二十五日起至九十年二月十二日止，遭被告連續以無線方式撥打其欲
    通話對方之電話號碼，盜用電信費用共二萬三千零十元等事實，據被害人甲○○
    於警訊陳述明確。被告於警訊、偵查及本院審理時，亦均供稱上開ＳＩＭ晶片係
    其所拾獲，而撥打該晶片門號使用，證人陳孝先、賴雅倫於警訊時亦證述被告曾
    以該晶片門號與其二人通話聯絡等情，復有通聯記錄五十八張在卷足憑，被告確
    有侵占及擅自使用他人所有電信設備之事實，當可認定。被告雖辯稱：伊無侵占
    及盜用該ＳＩＭ晶片之故意云云，然被告於偵查及本院審理時均坦承：之前每月
    電話費約四、五千元等語，而被告於八十九年十二月二十五日拾得該ＳＩＭ晶片
    後，自該日起即連續撥打數通，同年月二十七日即撥打三十一通，其後每日均有
    十餘通至三十餘通電話，並於短短一個半月之時間，電話費用暴增至二萬三千零
    十元之事實，有上開通聯紀錄五十八張可證，此均與其先前之使用電話習慣不符
    ，顯見其係於拾獲後，先試用二天，見可取得盜用電話之不法利益，乃毫無節制
    撥打電話，被告顯然明知該ＳＩＭ晶片非為其所有，才有如此異常之使用方式。
    再者，被告於八十九年十二月二十六日下午六時五十分許，曾撥打000000
    0000號電話，而於翌日即同年十二月二十七日凌晨零時二十一分許，該00
    00000000號電話即曾回撥與被告聯絡（見偵查卷第十二頁），足見被告
    應確實知悉該晶片所屬行動電話號碼為何，再告知對方，對方才可能撥打該電話
    與被告聯絡，其辯稱：是誤以為該晶片為伊所有，不知是他人的云云，顯係事後
    卸責之詞，不足採信。事證明確，被告右揭侵占遺失物及盜用電信設備之犯行，
    洵堪認定。
二、核被告侵占上開ＳＩＭ晶片之行為，係犯刑法第三百三十七條之侵占遺失物罪；
    其以無線方式盜用上開電信設備之行為，係犯電信法第五十六條第一項之意圖為
    自己不法之利益，以無線方式，盜用他人電信設備通信罪。被告上開多次以無線
    方式盜用電信設備之行為，時間緊接，所犯構成要件相同，顯係出於概括之犯意
    為之，為連續犯，爰依刑法第五十六條之規定以一罪論。被告侵占遺失物及連續
    盜用行動電話晶片通信之二行為間，有方法結果之牽連關係，為牽連犯，應論以
  情節較重之以無線方式盜用電信設備罪。爰審酌被告侵占並盜用電信設備，妨害
    電信健全發展，侵害被害人甲○○之權益，犯後否認犯行，態度非佳，惟念及其
    所盜用之金額尚非鉅大，僅二萬三千零十元，並已清償上開盜用之費用，有繳費
    收據附於偵查卷可稽，足見其尚知悔改等一切情狀，爰量處如主文所示之刑。被
    告行為期間，刑法第四十一條第一項前段已修正為：「犯最重本刑為五年以下有
    期徒刑以下之刑之罪，而受六個月以下有期徒刑或拘役之宣告，因身體、教育、
    職業、家庭之關係或其他正當事由，執行顯有困難者，得以一元以上三元以下折
    算一日，易科罰金。」，並於九十年一月十日公布施行，於同年月十二日發生效
    力，被告連續盜用之行為至九十年二月十二日止，已在新法施行生效之後，是被
    告連續盜用電信設備之行為，應直接適用新法即行為時法，而無庸比較新舊法律
    規定，爰依修正後刑法第四十一條第一項前段之規定，諭知如易科罰金之折算標
    準，以資懲儆。
據上論斷，應依刑事訴訟法第二百九十九條第一項前段，電信法第五十六條第一項，
刑法第十一條前段、第五十六條、第三百三十七條、第五十五條、第四十一條第一項
前段，罰金罰鍰提高標準條例第一條前段、第二條，判決如主文。
本案經檢察官徐錫祥到庭執行職務
中      華      民      國      九十      年      六    月    二十九    日
                                臺灣臺中地方法院刑事第四庭
                                        法  官  楊  真  明
右正本證明與原本無異。
如不服本判決，應於送達後十日內向本院提出上訴狀（須附繕本），上訴於臺灣高等
法院臺中分院。
                                        書記官
中      華      民      國      九十      年      七    月      二      日
附錄本判決論罪科刑法條
電信法第五十六條：
  意圖為自己或第三人不法之利益，以有線、無線或其他電磁方式，盜接或盜用他人
  電信設備通信者，處五年以下有期徒刑，得併科新台幣一百五十萬元以下罰金。


司法院資訊處製作；財團法人民間司法改革基金會備份。
